【裁判字號】    89,上易,1180
【裁判日期】    890324
【裁判案由】    詐欺
【裁判全文】
臺灣高等法院臺中分院刑事判決          民國八十九年度上易字第一一八○號
    上  訴  人
    即  被  告  甲○○
    選任辯護人  陳呈雲
    自  訴  人  乙○○
右上訴人因詐欺案件，不服臺灣臺中地方法院中華民國八十九年三月廿四日第一審判
決（民國八十七年度自緝字第五九七號），提起上訴，本院判決如左：
    主      文
原判決撤銷。
甲○○無罪。
    事      實
一、自訴意旨稱：自訴人乙○○於民國（下同）八十二年一月間，因鄰居詹太太之介
    紹而與丙○○、甲○○相識（當時謊稱係夫妻），嗣時常來往漸漸熟悉，閒聊間
    丙○○、甲○○經常向乙○○自詡他們很有錢，信用良好，事業做的很大，每月
    分紅數十萬元，致乙○○信以為真。八十二年一月下旬丙○○（丙○○部分原判
    決公訴不受理，經最高法院撤銷另結）、甲○○基於概括之犯意，與丙○○共同
    意圖為自己不法之所有，鼓起如簧之舌，說投資購買輪盤供人娛樂利潤非常大，
    邀乙○○投資，乙○○不疑有詐，從八十二年一月二十日起至八十三年一月十一
    日止陸陸續續以現金交給丙○○與甲○○總共新臺幣（下同）一百七十萬元，嗣
    後乙○○要求看輪盤，但丙○○說資金尚不夠，要籌集一千萬元或二千萬元之整
    數才能成局，到時再帶你去看，乙○○為了想拿回被騙去的錢，所以一直將錢拿
    給丙○○。八十三年四月間，丙○○又再向乙○○詐稱：因為投資電鍍工廠急需
    資金周轉，三個月可以歸還，如果到時沒有還，願將電鍍工廠之股份轉讓給乙○○，從八十三年四月十九日起至八十四年四月二十六日止，乙○○共交給被告丙○○八十萬元、因丙○○與甲○○借款共二百五十萬元，分文未還，乙○○屢向
    丙○○詢問，投資輪盤分紅利及電鍍工廠股權轉讓之事時，丙○○均藉詞拖延、
    敷衍搪塞，經乙○○私下查探結果，丙○○根本沒有購買輪盤及投資電鍍工廠，
    乙○○決定追討被騙之款。八十四年七月間，乙○○向丙○○催討借款，丙○○
    為了安撫乙○○便拿了其本人所簽發之支票七張及發票人為林明毅之支票一張，
    發票人蔡昭安之支票二張，由丙○○、甲○○背書後交給乙○○，詎料丙○○簽
  發一張面額二十五萬元支票屆期提示竟不獲兌現，乙○○要求處理，丙○○另簽
    發其本人到期日八十四年十一月十四日面額五萬元，票號：三二三０七六號及到
    期日八十四年十二月十四日，面額二十萬元，票號三二三０七七號本票二張，交
    給乙○○，乙○○交還退票，丙○○所簽發之二張本票到期又未能兌現，且林明
    毅及蔡照安所簽發之支票均為人頭支票，嗣乙○○屢請丙○○與甲○○解決，丙○○、甲○○均置之不理，並避不見面，乙○○始知受騙，因認甲○○涉有刑法
    第三百三十九條第一項之詐欺罪嫌。
二、訊據被告甲○○否認有自訴人所指之上開詐欺行為，辯稱：伊並無與丙○○以投
    資購買輪盤供人娛樂賺取利潤為由，邀自訴人投資，伊僅於八十一年十月間向自
    訴人借貸五十萬元外，自訴人所稱之其他借款，皆與伊無涉，且此五十萬元借款
    ，業已陸續清償完畢等語。經查自訴人乙○○於八十八年七月十六日上午在原審
    審理時，被訊以「甲○○應欠你多少錢﹖」，答：「是甲○○向我借的，第一次
    四十萬元，第二次二十五萬元，後來又陸陸續續借，甲○○背書部分為五十萬元
    ，其他是丙○○向我聯絡」，又問：「被告等陸續向妳借錢，其間有無還給妳過
    ﹖」，答：「沒有，我想很多人借錢給他，可以有一點利息收入」，依自訴人所
    供，其所以借錢給丙○○及被告甲○○，係在於獲取利息至明，則自訴人於自訴
    狀指說是受被告甲○○與丙○○鼓如簧之舌欺騙其投資購買輪盤而付款云云，即
    非真實。又如自訴人上開所供，被告甲○○向其借款，第一次四十萬元，第二次
    二十五萬元，甲○○背書部分為五十萬元，其他借款則是丙○○與自訴人聯絡所
    借，再參以自訴人所持有之借款憑據，均為丙○○所交付之其本人支票七張及發
    票人為林明毅之支票一張、發票人蔡昭安之支票二張，而被告甲○○僅在其中一
    紙面額五十萬元之支票上背書，此外自訴人並無被告甲○○有向其取款之任何憑
    證，依此情節以觀，足見自訴人所述總共二百五十萬元之借款，除被告甲○○背
    書承認之借款五十萬元外，其餘應皆係自訴人借予丙○○，自訴人於所具自訴狀
    第三項亦記載：「八十三年四月間，丙○○又再向自訴人詐稱，因為投資電鍍工
    廠急需資金周轉：：：從八十三年四月十九日起至八十四年四月廿六日止，自訴
    人共交給丙○○八十萬元」，第四項載：「因被告丙○○借款共二百五十萬元，
    分文未還：：：」益證自訴人確係借款予丙○○，其嗣後所以指說被告甲○○亦
    參與借款，無非是借款當時甲○○尚與丙○○為同居關係，致有所誤會之結果。
    至被告所承認向自訴人借款五十萬元部分，已陸續償還自訴人，此有被告提出之
    匯款單影本七張及清償明細表一份在卷可稽，自訴人於本院亦自承屬實（本院卷
    廿五頁反面、四十九頁），則被告之借款既已清償完畢，足見其並無詐欺之犯意
    。次查自訴人雖堅稱被告於八十二年一月二十日起至八十四年四月廿六日止，陸
    續向其騙取共二百五十萬元云云，惟究竟自訴人所借予被告之現款如何而來，據
    自訴人於本院供稱：從房屋貸款六十萬元，領四十萬元給白女，還由存摺內領出
    四筆，其中三筆各二十萬元，一筆二十一萬元借給被告，另我向我大哥借一百二
    十五萬元借給被告等語，就上述自訴人所稱借貸之款項，總共應為二百四十六萬
    元，與其在自訴狀所載之二百五十萬元已有不符，且自訴人與被告非親非故，自
    己又無多少財力，竟願將房屋向銀行設定抵押，以所貸得款項再出借予被告，甚
    且向其大哥借貸轉借予被告，均與一般借貸之常情有違，況所謂向其大哥借款一
    百廿五萬元，屢經本院諭令偕同其大哥到庭作證，始終未見到庭，是自訴人究
    竟有無向其大哥借款，亦無從為證明。又自訴人所舉之證人黃淑貞於本院證稱：
    「八十二年初乙○○用房子向銀行貸款六十萬元，稱有人要向她借錢，李女叫我
    去她家，稱白女要向她借錢，我到李女家時，白女未到，約半小時白女才到，李
    女拿一牛皮紙袋給白女」「尚有二月、三月各二十五萬元、六十五萬元二次，都
    在李女家看的，是李女交一牛皮紙袋給甲○○」（本院卷八十頁），依證人黃淑
    貞所供，其每次所見甲○○向乙○○借款，乙○○均係以牛皮紙袋裝現款之情形
    ，則現款既以牛皮紙袋盛裝，黃淑貞又如何能知悉其數額為二十五萬元及六十五
    萬元，顯見其證詞為有瑕疵，尚難予遽採。
三、綜上所述，本件除自訴人所為指訴外，並無積極確切之證據足資證明被告有以投
    資購買輪盤供人娛樂利潤非常大為由，引誘自訴人投資，以詐取資金之情形，而
    被告雖承認有向自訴人借貸五十萬元，但已陸續還清，且金錢借貸行為，應屬民
    事上債權債務糾葛，不能即遽指為詐欺，乃原審未察，遽予論處被告詐欺罪刑，
    被告上訴否認犯罪，指摘原判決不當，為有理由，應由本院將原判決撤銷改判，
    另以被告犯罪不能證明，予以諭知無罪。
四、自訴人經合法傳喚，無正當理由不到庭，應不待其陳述而為判決。
五、據上論斷，應依刑事訴訟法第三百六十九條第一項前段、第三百六十四條、第三
    百零一條第一項前段、第三百三十一條第一項後段，判決如主文。
中      華      民      國    八十九     年     十      月    三十一    日
                                  臺灣高等法院臺中分院刑事第二庭
                                        審判長法  官  羅  禮  政
                                              法  官  蔡  聰  明
                                              法  官  陳  欣  安
右正本證明與原本無異。
不得上訴。
                                              書記官  陳  秀  真
中      華      民      國    八十九     年     十一    月      二      日
                                                                        Ｃ


司法院資訊處製作；財團法人民間司法改革基金會備份。
